臺灣基隆地方法院基隆簡易庭民事判決　100年度基簡字第6號
原　　　告　泰安產物保險股份有限公司
法定代理人　李松季
訴訟代理人　王浚崧
　　　　　　蔡宥驊
被　　　告　胡文虎
上列當事人間請求損害賠償事件，本院於民國100年1月19日言詞
辯論終結，判決如下：
    主  文
被告應給付原告新臺幣貳拾壹萬壹仟貳佰玖拾壹元，及自民國九
十九年十二月二十三日起至清償日止，按年息百分之五計算之利
息。
訴訟費用新臺幣貳仟佰貳拾元由被告負擔。
本判決得假執行。
    事實及理由
一、原告主張被告於民國98年1月15日22時55分許，駕駛車號487
    3-FM號自小客貨車，行經國道1號公路南向中內側車道27.3
    公里處，因變換車道不當致失控翻覆，後又未依規定擺設故
    障標誌警示後方來車，因當時天色昏暗又行駛於國道公路，
    致原告承保訴外人協新汽車股份有限公司所有、由第三人陳
    郊所駕駛車號0610-PP租賃小貨車（以下稱係稱車輛）反應
    未及而追撞失控翻覆車道之4873-FM自小客貨車，導致系爭
    車輛受有損壞，因系爭車輛已向原告投保汽車車體損失險，
    且尚在保險期間，是以原告已依據保險契約賠償系爭車輛之
    修理費用新臺幣（下同）211,291元（含工資費用55,060元
    、已折舊材料費156,231元），因此原告依據保險法第53條
    規定，已取得被保險人對被告之損害賠償請求權，為此提出
    本訴，聲明：被告應給付原告211,291元，及自起訴狀繕本
    送達翌日起至清償日止，按年息5%計算之利息。
二、被告固對未依規定放置三角錐等警告標示並不爭執，惟辯稱
    係因當時車輛翻覆至伊臉部遭車窗玻璃劃傷，副駕駛座車門
    緊貼於地、駕駛座車門亦無法開啟，係因車窗玻璃破碎始得
    以爬出車內，而其他駕駛經過事故現場並載伊下交流道至西
    藥房買藥，係爭車輛係伊離開現場後始追撞翻覆於車道上之
    貨車，因而無法放置三角錐等警告標示，故無庸賠償原告。
    基於前述，聲明：駁回原告之訴。
三、得心證之理由：
(一)按汽車在行駛途中，因機件故障或其他緊急情況無法繼續行
    駛時，應滑離車道，在路肩上停車待援。滑離車道時，應先
    顯示方向燈逐漸減速駛進路肩，車身或所載貨物突出部分，
    須全部離開車道。待援期間除顯示危險警告燈外，並在故障
    車輛後方50公尺至100公尺處設置車輛故障標誌警示之。前
    項情形汽車無法滑離車道時，除顯示危險警告燈外，應在故
    障車輛後方100公尺以上處設置車輛故障標誌，同時應即通
    知該管公路管理機關或警察機關協助處理，高速公路交通管
    制規則第15條定有明文。經查本件車禍之肇事地點為高速公
    路，當時天候晴，有夜間照明，行車視線清楚，被告胡文虎
    駕駛自小客貨車以時速約100公里行駛，因欲超越前車及行
    車速度過快導致失控翻覆並往內側滑行，車輛翻覆後之待援
    期間自應遵守上開規定，顯示危險警告燈並於事故車輛後方
    100公尺以上處放置車輛故障標誌或三角錐等警示標誌，且
    按其情形又無不能注意之情事，竟疏未注意並未顯示危險警
    告燈及放置三角錐等警示標誌，致原告承保之訴外人所有、
    由第三人陳郊駕駛之系爭車輛閃避不及，自後撞擊被告之自
    小客貨車，因此發生車禍，造成原告承保之系爭車輛車身嚴
    重受損。原告主張被告對本件車禍之發生具有未依規定放置
    三角錐等警示標誌之過失，業據被告前於本院100年1月4日
    言詞辯論期日自認：承認當時車輛翻覆後，確實無放置三角
    錐等警示標誌等語。核予原告提出國道公路警察局道路交通
    事故當事人登記聯單、初步分析研判表、道路交通事故現場
    圖、調查報告表、談話記錄表、現場相片16幀、匯豐汽車股
    份有限公司估價單、汽車行車執照、汽車保險單影本等件為
    證，上開證據核與原告之主張相符，自堪信原告之主張為真
    實。惟被告辯稱車禍當時伊臉部遭玻璃劃傷，急於就醫無法
    擺放警示標示等語，但查被告自陳其車禍後並未實際至醫院
    就醫，僅至西藥局買藥後即返回事故現場，顯係被告當時受
    傷情況並無立即生命危險，應尚有能力於翻覆車輛後方放置
    警示標誌，故其辯稱車禍後無能力擺放警示標示顯係卸責之
    詞，自不足採，因此原告主張被告對系爭車禍侵權行為之發
    生具有過失，要堪認定為真，則原告主張被告應負賠償責任
    ，顯有理由。
(二)次按因故意或過失，不法侵害他人之權利者，負損害賠償責
    任，民法第184條第1項前段定有明文；惟依民法第196條規
    定請求物被毀損所減少之價額，固得以修復費用為估定之標
    準，但以必要者為限，即修理材料以新品換舊品，應予折舊
    。茲依系爭車輛行車執照之記載，系爭車輛之領照日期為97
    年10月31日，是系爭車輛自領照使用之時起，至98年1月15
    日本件車禍發生之時止，其使用時間總計2個月又15日，依
    營利事業所得稅查核準則第95條第6款規定：「固定資產提
    列折舊採用定率遞減法者，以一年為計算單位，其使用期間
    未滿一年者，按實際使用之月數相當於全年之比例計算之，
    不滿一月者，以月計」之方法計算結果，使用之時間應以3
    個月計，其汽車及附加零件已有折舊，應將折舊部分予以扣
    除。本院依行政院所頒固定資產耐用年數表及固定資產折舊
    率之規定，租賃小貨車之耐用年數為4年，依定率遞減法每
    年折舊千分之438，則原告請求之修理費中零件部分為182,9
    40元，依上開標準計算折舊額為20,032元【計算式：182,94
    0元×0.438×3/12＝20,032元】，扣除折舊額後，原告所得
    請求之零件費用為162,908元【計算式：182,940元－20,032
    元＝162,908元】，加上不應折舊之工資55,060元，合計為
    217,968元【計算式：162,908元＋55,060元＝217,968元】
    ，是以原告就僅請求其中211,291元，未逾上揭數額，為有
    理由，應予准許。
四、從而，原告本於侵權行為及代位求償之法律關係，請求被告
    給付211,291元，及自起訴狀繕本送達翌日即99年12月23日
    起至清償日止，按年息5%計算之利息，為有理由，應予准許
    。
五、本件訴訟標的金額未逾50萬元，依民事訴訟法第389條第1項
    第3款規定，應依職權宣告假執行。
六、結論：依民事訴訟法第436條第2項、第79條、第389條第1項
    第3款、第392 條第2項，判決如主文。
中    華    民    國   100   年     1     月    28    日
                  民事庭法  官  王翠芬
以上正本係照原本作成。
對於本件判決如有不服，應於收受送達後20日內向本院提出上訴
書狀，上訴於本院合議庭，並按他造當事人之人數附具繕本。
中    華    民    國   100    年    1     月    28    日
                        書記官  李一農